臺灣臺中地方法院刑事判決　　　　　 100年度交易字第1021號
公　訴　人　臺灣臺中地方法院檢察署檢察官
被　　　告　陳啟堂
上列被告因過失傷害案件，經檢察官提起公訴（100年度偵字第
21397號），本院判決如下：
    主    文
陳啟堂從事業務之人，因業務上之過失傷害人，處拘役肆拾日，
如易科罰金，以新臺幣壹仟元折算壹日。
    犯罪事實
一、陳啟堂從事資源回收工作，平時騎乘車牌號碼JCX-426號重
    型機車加掛拖車收集載運資源回收物，係以駕駛機車為附隨
    業務之人。陳啟堂於民國100年6月24日晚間，騎乘車牌號碼
    JCX-426號重型機車外出收集載運資源回收物時，本應注意
    機器腳踏車附載物品，寬度不得超過把手外緣10公分，長度
    自座位後部起不得向前超伸，伸出車尾部分，自後輪軸起不
    得超過半公尺。而依當時情形，又無不能注意之情事，竟疏
    未注意，在上開重型機車後加掛長6尺、寬2﹒2尺之拖車；
    並於同日18時30分許，騎乘上開重型機車，沿臺中市○○區
    ○○路3段由東往西方向行駛，行至西屯路3段164之3號前，
    因往左閃避其同向在前行駛之腳踏車，致其機車後違規加掛
    之拖車右側輪胎處，擦撞亦同向在前騎乘車牌號碼AS8-021
    號重型機車之鐘林娟左腳踝，使鐘林娟受有左踝挫傷併扭傷
    之傷害。陳啟堂於肇事後留待現場，主動向據報前往處理之
    員警承認為肇事人，自首並受裁判。
二、案經鐘林娟訴由臺灣臺中地方法院檢察署檢察官偵查起訴。
    理    由
一、證據能力之說明：
（一）臺中市政府警察局第六分局所製作之道路交通事故現場圖
      、道路交通事故調查報告表、肇事人自首情形紀錄表及現
      場照片，均具有證據能力：按公務員職務上製作之紀錄文
      書、證明文書，性質上雖屬於傳聞證據，但在兼具公示性
      、例行性或良心性及制裁性等原則下，刑事訴訟法第159
      條之4第1款例外容許作為證據使用。因此，採取容許特信
      性文書作為證據，應注意該等文書之製作，是否係於例行
      性公務或業務過程中，基於觀察或發現而當場或即時記載
      之特徵。查卷附臺中市政府警察局第六分局道路交通事故
      現場圖、道路交通事故調查報告表、肇事人自首情形紀錄
      表，係執法人員依據道路交通事故處理辦法，按照現場狀
      況本於職權當場製作，與其責任、信譽攸關，如有錯誤、
      虛偽，必須負擔刑事或行政責任，正確性極高，且經常處
      於可受公開檢查之狀態，真實性已獲擔保，本院認得作為
      證據使用。另現場照片係以科學、機械之方式，對於當時
      狀況所為忠實正確之紀錄，不含人的供述要素，性質上非
      屬供述證據，並無傳聞法則之適用，復與本件犯罪事實存
      有相當關連性，被告陳啟堂亦未主張係執法人員違法取得
      ，本院認亦得作為證據使用。
（二）澄清綜合醫院中港分院診斷證明書具有證據能力：按被告
      以外之人於審判外之陳述，雖不符刑事訴訟法第159條之1
      至第159條之4之規定，而經當事人於審判程序同意作為證
      據，法院審酌該言詞陳述或書面陳述作成時之情況，認為
      適當者，亦得為證據；當事人、代理人或辯護人於法院調
      查證據時，知有刑事訴訟法第159條第1項不得為證據之情
      形，而未於言詞辯論終結前聲明異議者，視為有前項之同
      意，刑事訴訟法第159條之5定有明文。查卷附澄清綜合醫
      院中港分院診斷證明書，係告訴人鐘林娟因本件交通事故
      受傷，至該醫院治療，該院醫師本於專業知識所作成，具
      相當中立性，被告在本院審理中表示無意見，且未於言詞
      辯論終前就其證據能力聲明異議，本院審酌該書面陳述作
      成時之情況，亦未發現有何違法不當情事或其他瑕疵，復
      與本件犯罪事實存有相當關聯性，認得作為證據使用。
（三）告訴人鐘林娟於警詢（本件交通事故處理員警談話紀錄）
      及檢察事務官調查時所為之陳述，具有證據能力：查被告
      陳啟堂於本院審理中，對告訴人鐘林娟於警詢及檢察事務
      官調查時之供述，表示無意見，且未於言詞辯論終前就其
      證據能力聲明異議，本院審酌各該筆錄之製作，復未發現
      有何違法不當情事或其他瑕疵，依刑事訴訟法第159條之5
      之規定，認得作為證據使用。
二、認定犯罪事實及論罪科刑部分：
（一）前揭犯罪事實，業據被告陳啟堂坦承不諱，核與告訴人鐘
      林娟於警詢及檢察事務官調查時供述之情節相符，並有臺
      中市政府警察局第六分局道路交通事故現場圖、道路交通
      事故調查報告表各1份、現場照片10張，及告訴人鐘林娟
      提出之澄清綜合醫院中港分院診斷證明書1份附卷可資佐
      證，足徵被告之自白與事實相符。按機器腳踏車附載物品
      ，寬度不得超過把手外緣10公分，長度自座位起不得向前
      超伸，伸出車尾部分，自後輪軸起不得超過半公尺，道路
      交通安全規則第88條第1項第1款定有明文。本件被告騎乘
      JCX-426號重型機車外出收集載運資源回收物時，本應注
      意上開規定，而依當時情形，又無不能注意之情事，竟疏
      未注意，在該機車後加掛長6尺、寬2﹒2尺之拖車，並因
      往左閃避其同向在前行駛之腳踏車，致其機車後違規加掛
      之拖車右側輪胎處，擦撞亦同向在前騎乘AS8-021號重型
      機車之告訴人鐘林娟左腳踝，使告訴人鐘林娟受有左踝挫
      傷併扭傷之傷害，被告自有過失。本件事證明確，被告前
      揭犯行堪予認定。
（二）被告於本院審理時自承其從事資源回收工作已5年，每天2
      次騎乘JCX-426號重型機車加掛拖車，至瑞聯天地附近之
      檳榔攤回收寶特瓶、紙箱、玻璃瓶等物，每天可賺取新臺
      幣（下同）2、300元等語，由此可知被告為從事資源回收
      工作者，平時騎乘上開機車加掛拖車收集載運資源回收物
      ，係以駕駛機車為附隨業務之人，其於駕駛上開機車收集
      載運資源回收物時，因駕駛過失致告訴人鐘林娟受傷，核
      係犯刑法第284條第2項前段之業務過失傷害罪。檢察官認
      係犯刑法第284條第1項前段之普通過失傷害罪，尚有未合
      ，應由本院變更檢察官所引應適用之法條。又本件事故報
      案人或勤指中心轉來資料未報明肇事人姓名，處理人員前
      往現場處理時，被告在場，並當場承認為肇事人，有臺中
      市政府警察局第六分局道路交通事故肇事人自首情形紀錄
      表在卷足稽，被告係對於本件未發覺之罪自首而受裁判，
      應依刑法第62條前段規定減輕其刑。爰審酌被告係從事資
      源回收工作者，以駕駛機車為附隨業務，於前揭時地駕駛
      機車違規加掛拖車收集載運資源回收物，因閃避同向在前
      行駛之腳踏車，疏未注意致加掛之拖車右側輪胎處，擦撞
      亦同向在前騎乘機車之告訴人鐘林娟左腳踝，使告訴人鐘
      林娟受有左踝挫傷併扭傷之傷害，危害告訴人鐘林娟之權
      益，被告事後坦承犯行，迄未賠償告訴人鐘林娟所受損害
      （被告與告訴人鐘林娟曾先後在臺中市西屯區調解委員會
      及本院簡易庭進行調解，均因雙方意見不一致而調解不成
      立，在本院簡易庭調解時，被告表示願以3萬元和解，告
      訴人鐘林娟堅持5萬元始願和解，見卷附臺中市西屯區調
      解委員會調解不成立證明書、本院簡易庭調解事件報告書
      ）等一切情狀，處以如主文所示之刑，並諭知易科罰金之
      折算標準。
據上論斷，應依刑事訴訟法第299條第1項前段、第300條，刑法
第284條第2項前段、第62條前段、第41條第1項前段，刑法施行
法第1條之1第1項、第2項前段，判決如主文。
本案經檢察官張容姍到庭執行職務。
中    華    民    國   100    年    12    月    19    日
                  刑事第六庭    法  官  鍾堯航
以上正本證明與原本無異。
如不服本判決應於收受判決後10日內向本院提出上訴書狀，並應
敘述具體理由；其未敘述上訴理由者，應於上訴期間屆滿後20日
內向本院補提理由書（均須按他造當事人之人數附繕本）「切勿
逕送上級法院」。
                                書記官  吳淑願
中    華    民    國   100    年    12    月    19    日
附錄論罪科刑法條
刑法第284條第2項
從事業務之人，因業務上之過失傷害人者，處一年以下有期徒刑
、拘役或一千元以下罰金，致重傷者，處三年以下有期徒刑、拘
役或二千元以下罰金。